【裁判字號】    95,訴,656
【裁判日期】    951226
【裁判案由】    偽造文書等
【裁判全文】
臺灣臺北地方法院刑事判決               95年度訴字第656號
公  訴  人  臺灣臺北地方法院檢察署檢察官
被      告  庚○○
上列被告因侵占等案件，經檢察官提起公訴（九十五年度偵字第
三○六一號），本院判決如下：
    主  文
庚○○連續意圖為自己不法之所有，而侵占對於業務上所持有之
物，處有期徒刑捌月。
    事  實
一、庚○○自民國八十五年七月十日起至九十三年二月二十四日
    止，任職於聯運股份有限公司（下稱聯運公司）台北自販營
    業所，擔任業務員，負責金車系列飲料自動販賣機之銷售及
    貨款收取等業務，為從事業務之人。依據聯運公司之規定，
    庚○○應每日巡查其所分派負責之自動販賣機，自動販賣機
    內設有列表機者，並應自列表機內列印列表單，依列表單上
    所載之銷貨數量，記載在銷收明細單、自動販賣機巡迴日報
    表上，並每日將列表單、銷收明細單、自動販賣機巡迴日報
    表，連同所收款項交回聯運公司。置放於中正紀念堂國家音
    樂廳與國家戲劇院拱橋下之編號E-087、E-089號二個自動販
    賣機機台，為庚○○於九十二年十二月、九十三年一月間所
    負責，詎庚○○竟基於意圖為自己不法之所有、行使變造私
    文書、行使業務上登載不實文書之概括犯意，自民國九十三
    年一月二日起至同年月十二日止，利用聯運公司相關人員平
    日均疏於查核列表單之真偽，僅核對所收現金款項與自動販
    賣機巡迴日報表上數字是否相符之機會，以隱匿列表單未將
    列表單全數繳回公司之方式，使得公司無法知悉遭隱匿之列
    表單上所顯示之販售飲料罐數，而多次將應繳回聯運公司之
    販售所得款項予以侵占入己；另將編號E-089號機台編號973
    （應為九十四年一月二日之列表單）、976（應為九十三年
    一月四日之列表單）號之列表單多次列印後，將編號973號
    列表單上日期刮除加以變造以充當九十三年一月五日之列表
    單，並以同一手法，變造編號976號之列表單後充當九十三
    年一月十日、十一日之列表單，再依據上開變造之列表單上
    補貨數字，陸續填寫於其業務上所職掌之銷收明細單、自動
    販賣機巡迴日報表上，復將變造之列表單、登載不實之銷收
    明細單、自動販賣機巡迴日報表繳回聯運公司而行使之，使
    聯運公司誤認九十三年一月五日、十日、十一日確有如變造
    之列表單上所載之已販售罐數（即應補罐數），庚○○亦已
    補滿飲料罐數，庚○○即以上開方式，連續多次將原應補入
    自動販賣機之飲料予以侵占入己，足生損害於聯運公司。總
    計庚○○於上開期間，共侵占五百六十四罐之飲料款項及一
    百三十三罐之飲料，以編號E-087、E-089號二台機台內飲料
    一罐售價十元計算，庚○○所侵占飲料款項為五千六百四十
    元，所侵占飲料之價值為一千三百三十元，總計為六千九百
    七十元（侵占內容、方式及各次侵占數額均詳如附表所示）
    。
二、案經聯運公司訴由臺灣板橋地方法院檢察署呈請臺灣高等法
    院檢察署令轉臺灣臺北地方法院檢察署檢察官偵查起訴。
    理  由
甲、程序部分：
    按「被告以外之人於審判外之言詞或書面陳述，除法律有規
    定者外，不得作為證據。」，刑事訴訟法第一百五十九條第
    一項定有明文；另按「被告以外之人於審判外之陳述，雖不
    符前四條之規定，而經當事人於審判程序同意作為證據，法
    院審酌該言詞陳述或書面陳述作成時之情況，認為適當者，
    亦得為證據。當事人、代理人或辯護人於法院調查證據時，
    知有第一百五十九條第一項不得為證據之情形，而未於言詞
    辯論終結前聲明異議者，視為有前項之同意。」，同法第一
    百五十九條之五規定甚明。本案所據以認定犯罪事實之證據
    ，其中部分屬傳聞證據，惟被告及公訴人於本院言詞辯論終
    結前並未對其證據能力聲明異議，本院認該等傳聞證據作成
    之情況亦無不當之情形，是該等傳聞證據均具備證據能力，
    合先敘明。
乙、實體部分：
壹、認定犯罪事實所依據之證據及理由
一、訊據被告固對於伊於八十五年七月十日起至九十三年二月二
    十四日止任職於告訴人聯運公司台北自販營業所擔任業務員
    ，於九十二年十二月、九十三年一月間負責編號E-087、E-0
    89號自動販賣機之銷售及貨款收取等業務之事實，不表爭執
    ，惟矢口否認有何業務侵占、行使業務上登載不實文書、行
    使變造私文書等犯行，辯稱：聯運公司並沒有規定業務員要
    交回列表單，僅需要繳回自動販賣機巡迴日報表、銷收明細
    單而已，告訴代理人所提出之列表單，並非由伊繳交給公司
    ，伊不知道該列表單從何而來，更無變造列表單之日期，伊
    每日交回公司之單據、現金，均經會計小姐核對無誤，足以
    證明伊並無業務侵占；九十三年一月間，因為中正紀念堂內
    部整修，所以未供電，編號E-087、E-089號機台根本無法營
    業，也無法補貨，伊為了業績還自己貼錢；伊係遭到告訴人
    公司之稽核主任己○○恐嚇脅迫才簽立業務侵占切結書，切
    結書內亦無金額，是該切結書並不足以代表伊承認侵占之事
    實，本案純係告訴人聯運公司欲陷其入罪云云。
二、經查：
  (一)告訴人聯運公司指訴被告為其公司業務員，自九十三年一月
    二日至同年月十二日止，連續以行使變造私文書、行使業務
    上登載不實文書之方法，侵占告訴人所有之五百六十四罐飲
    料貨款及一百三十三罐之飲料等情，除據告訴代理人戊○○
    供陳明確，並有聯運公司員工資料表、職務志願表、被告於
    九十三年二月二十五日書立之業務侵占切結書、侵占期間之
    列表單、自動販賣機巡迴日報表（見九十四年度發查字第四
    八五號卷第六頁至第十頁、本院卷第六八頁至第八二頁）在
    卷可證。而比對列表單之列印日期、數據，確有不相連貫、
    未連號、編號順序錯誤、加總不符等情形，在九十三年一月
    五日、十日、十一日繳回之列表單上，亦確有日期遭刮除塗
    改之痕跡，且九十三年一月五日所繳回列表單之數字，與編
    號973號列表單上數字完全相符，九十三年一月十日、十一
    日所繳回之列表單上數字，則與編號976號列表單上數字互
    核一致，是告訴人上開指訴，實有所據。雖九十三年一月五
    日、十日、十一日等三天，被告均曾繳回些許金錢充作當日
    自動販賣機販賣所得，惟此舉僅在掩飾其侵占飲料之犯行，
    尚不影響其罪責。
  (二)被告雖辯稱公司並未規定每日需繳回列表單，告訴人所提出
    之列表單非其所繳回云云。然查，於本院審理時，證人即聯
    運公司科長甲○○○證稱：伊曾擔任過聯運公司之業務員，
    業務員各自有負責之區域，每天要按照銷售罐數來補貨，打
    開機台後，如是設有列表機的，就要先列表，銷售罐數會顯
    示在列表單上，因為所列印出來的資料上有顯示二次列表間
    已經賣出的罐數，業務員再把列表單上所呈現的罐數呈現在
    銷貨單上，然後補進該罐數；電腦列印出來的表和自動販賣
    機巡迴日報表每天都要交回公司；有列表機的機台一定要繳
    回列表單，若是沒有列表機的機台就只需要交回銷收明細單
    ，交回列表單是我們一貫的作業等語（見本院九十五年八月
    二十二日審判筆錄，本院卷第一○五頁、第一○六頁、第一
    ○八頁）。證人己○○證稱：伊曾擔任科長，業務員每日工
    作流程是早上提貨上車，出去巡補機台補貨、收錢，有列表
    的機台就要列表，沒有列表的機台就不用列表，而把數據用
    手抄在我們公司的銷收明細單上，回到公司再按照銷收明細
    單填寫日報表等語（見九十五年八月二十二日審判筆錄，本
    院卷第一○八頁）。證人丙○○證稱：伊自九十一年九月二
    日起任職聯運公司擔任業務員至今，工作內容是巡捕販賣機
    ，每天早上領貨後，至各販賣機設置地點，先自販賣機台內
    之列表機列印明細表，再把列表單上之販賣數量抄到銷收明
    細表上，再收錢、補貨，回到公司清點車存量、補貨量，至
    會計室算錢，填寫自動販賣機巡迴日報表，再繳錢；機台只
    要有列表單就要和補貨簽單（即銷收明細單）訂在一起繳回
    公司，這是伊一進公司即被告知之規定；被告亦為業務員，
    被告的工作內容和伊相同等語（見本院九十五年十月十七日
    審判筆錄，本院卷第一七○頁、第一七一頁）。證人丁○○
    證稱：伊自八十四年十二月二十八日開始任職聯運公司，業
    務員之工作流程是早上要領貨去補機台，要先看機台有無列
    表機，若有就要列表，按照表上的記載去補貨，還要把列表
    單上的數字填在銷收明細單上，回公司後還要把銷收明細單
    上的資料填在自動販賣機巡迴日報表上，列表單要和銷收明
    細單訂在一起繳回公司；伊是在九十年、九十一年當課長時
    才到販賣機通路，才知道列表單必須繳回公司的規定，伊也
    有要求伊底下包含被告在內的業務員要繳回列表單，沒有例
    外等語（見本院九十五年十月十七日審判筆錄，本院卷第一
    七三頁）。是由上開四名證人之證述可知，自動販賣機內若
    有列表機，業務員補貨時就必須列表，並必須將列表單繳回
    公司，而對照證人丙○○、丁○○二人之證詞，至遲於九十
    一年九月間，告訴人聯運公司即有業務員必須將列表單繳回
    公司之規定，參以卷附告訴代理人所提出之銷售管理規則第
    九條亦為如是規定（見本院卷第二九頁），而編號E-087、E
    -089號二台自動販賣機均設置有列表機一節，復為被告所坦
    認，是於九十三年一月間，身為業務員之被告必須每日按規
    定將上開二個機台之列表單繳回公司，實可認定。
  (三)又被告否認卷附如附表所示之列表單（見本院卷第六八頁至
    第七一頁）為其所繳回公司云云，惟告訴代理人所提出本件
    侵占期間之自動販賣機巡迴日報表（見本院卷第七二頁至第
    八二頁），被告承認為其所填載（見本院卷第一○四頁），
    再對照系爭期間列表單上之銷售、補貨數字，與同時期自動
    販賣機巡迴日報表上之數字，兩相比對均屬相同，參以前述
    業務員本必須依據列表單上數字填載至銷收明細單、自動販
    賣機巡迴日報表上，則告訴代理人所提出之列表單，確係被
    告自九十三年一月二日起至同年月十二日止所繳回公司。又
    告訴代理人於本院審理時所提出被告之前所書寫繳回公司之
    自動販賣機巡迴日報表、銷收明細單數張（見本院卷第一四
    七頁至第一五二頁），被告坦認為其所書寫繳回，上開銷收
    明細單上之「中正A」為其之字跡（見本院卷第一七八頁、
    第一七九頁），再經本院以肉眼比對本案侵占期間有爭執之
    列表單上「中正A」之字跡，其筆劃之運勢、特色，均與被
    告承認書寫之「中正A」相符，堪認為同一人所書寫，益徵
    代表九十三年一月二日至同年月一月十二日編號E-087、E-0
    89號機台之營運狀況之列表單，確為被告繳回公司。
  (四)又卷附之業務侵占切結書（見九十四年度發查字第四八五號
    卷第十頁），係被告於九十三年二月二十五日親筆簽立，為
    被告所不爭執，上開切結書內容即清楚載明被告有侵占告訴
    人款項之事實。再就簽立上開切結書之原因，證人己○○於
    本院審理時證稱：被告的帳當初是伊查的，因為被告所繳回
    之列表單上日期部分有塗改，才往下追查，整個查完後，才
    找被告過來，把單據、列表單給他看，被告不承認，伊就請
    另一個稽查會同被告主管甲○○○及被告三人一起去機台列
    表，回來之後，被告就跟甲○○○在外面講話，之後被告就
    願意簽業務侵占切結書，當時沒有辦法算出正確的金額，只
    知道有這個侵占行為，被告寫下這個切結書，就代表有侵占
    ，當時被告有爭議金額的問題，有跟伊說他只希望金額不要
    這麼高，伊並沒有逼迫被告簽立切結書等語（見本院九十五
    年八月二十二日審判筆錄，本院卷第一○九頁）。另證人甲○○○亦於本院審理時證稱被告書立業務侵占切結書之原因
    係因稽核查到他有違規，當初伊有和被告說如果有做（侵占
    ）的話，就把切結書簽一簽，伊沒有威脅他等語（見本院九
    十五年八月二十二日審判筆錄，本院卷第一○七頁、第一一
    ○頁）。徵諸上開證人證詞，足證被告簽立業務侵占切結書
    之原因確因其有業務上之侵占行為。而被告為一具有通常智
    識之人，當知悉在業務侵占切結書上簽名所代表之意義與效
    果，若非果有侵占之實，其應不會在切結書上簽名，其又未
    能舉出其他證據證明伊簽立上開切結書非出於自願，而係受
    到他人之威脅，是其上開所辯，亦屬卸責之詞，不足採信。
  (五)被告雖又辯稱因中正紀念堂整修工程而暫停供電，告訴人所
    主張之侵占期間，編號E-087、E-089號機台未能營業，伊還
    自掏腰包做業績云云。然本院民事庭因本案被告與告訴人間
    之給付薪資案件，曾發函向國立中正文化中心查詢其所屬音
    樂廳、戲劇院是否曾於九十三年一月至二月間因整修內部而
    停止開放等相關問題，國立中正文化中心函覆：「本中心音
    樂廳及戲劇院休館期間為九十三年一月二十七日至二月二十
    三日止，但此期間本中心並未停止開放，只有施工部分局部
    封閉；本中心自動販賣機置放地點分別有室內與室外，室內
    後台部分之販賣機營業不受施工影響；室外拱門下之販賣機
    因工程執行，局部販賣機未能營業」等語，此有該中心九十
    四年一月二十四日台管字第○九四○○○○二三三號函一紙
    附卷可證（見九十四年度他字第三五六七號卷第三二頁），
    而本案被告犯罪時間之終點為九十三年一月十二日，是本案
    犯罪期間，系爭二台機台均無因中正紀念堂整修施工之緣故
    而停止營業之情形。再據證人丁○○於本院審理時證稱：伊
    擔任課長期間，若有業務員告知機台當機有問題，伊會告知
    先不要補那個機台，然後向主管報告，主管就會通知技術員
    去修理等語（見本院九十五年十月十七日審判筆錄，本院卷
    第一七四頁），可知若自動販賣機發生故障或其他問題，或
    係停電無法補貨時，被告應向其主管即證人丁○○回報請求
    處理，實無理由製造售出、補貨之虛偽現象。況被告每日提
    貨補貨，均係按照自動販賣機機台之銷售量為之，亦無消化
    存貨之壓力，告訴代理人亦曾於偵查中陳稱：告訴人公司並
    未要求業務員須自己貼錢做業績等語（見九十四年度他字第
    五七八一號卷第九二頁），自難認被告須為了業績連續數日
    製造不實之銷售紀錄，且自掏腰包偽裝自機台收得之款項並
    繳回公司。再者，若如被告所言，本案犯罪期間編號E-087
    、E-089號機台處於停電而無法營業、補貨之狀態，則被告
    又何以能列印出列表單？列表單上售出罐數之累計又從何而
    來？從而，被告上開所辯，亦不足為對其有利之認定。又被
    告雖聲請傳訊證人乙○○以證明機台於本案犯罪期間無法營
    業之事實，惟上開事實業經本院調查明確，即無再予傳喚上
    開證人之必要。
  (六)被告雖另主張案外人羅文榜曾於案發後，自九十三年一月十
    七日起連續查核被告負責之帳目達七日之久，均未見異常之
    處，顯見被告並無不法，惟查本案告訴人指訴之犯罪時間係
    至九十三年一月十二日止，被告欲以案發後之帳目狀況正常
    ，佐證其並無犯罪行為，自難令人憑信。被告另聲請傳喚證
    人羅文榜，然羅文榜所得證述之上開待證事實，與本案被告
    犯罪與否無涉，本院認核無傳喚之必要。被告又認告訴人提
    出之單據資料不全，僅提出部分單據欲誣陷入罪，然與本案
    相關之單據資料，均已經告訴人提出且將影本附於卷內，被
    告上開辯解亦屬無稽。又告訴人內部每日負責查對款項之人
    ，雖未能及時查覺被告之異常狀況，然告訴人內部控管稽核
    確有所疏失，為告訴代理人當庭自認，而收款之會計小姐，
    只針對現金，不會核對自動販賣機巡迴日報表之數量，只核
    對自動販賣機巡迴日報表之收款數字與實際繳回之現金數量
    是否相符一節，業據證人丁○○於本院審理時證述明確（見
    本院卷第一七九頁），是會計小姐雖未能及時查覺繳回之列
    表單有異，亦不足反認被告即無侵占事實。
  (七)本案侵占之數量，起訴書雖記載係五百四十四罐飲料，價值
    十五萬三千四百零八元，惟比對起訴書之附表，與本案告訴
    代理人於本院審理時指訴被告自九十三年一月二日起至同年
    月十二日止侵占五百六十四罐飲料之款項、一百三十三罐飲
    料等情相符，是起訴書本文容有誤載；另就侵占飲料款項部
    分，因自動販賣機機台內每種飲料售價不一，亦無法知悉每
    種飲料之實際販賣罐數（因列表單已遭隱匿），是難以換算
    被告所侵占之正確金額，惟自動販賣機機台內之飲料每罐最
    低售價為十元，此參告訴人所呈之九十五年十一月十七日刑
    事陳報（七）狀即明（見本院卷第一九五頁至第一九八頁）
    ，是可得知被告至少侵占飲料販售款項為五千六百四十元。
    至於侵占飲料部分，雖告訴人就E-089號機台內之飲料，每
    一罐抽佣成本為六元（見本院卷第一九○頁反面），然每一
    罐飲料對外販售之價格至少為十元，是換算被告所侵占之飲
    料價值至少為一千三百三十元，以最有利於被告之認定即一
    罐飲料十元計算，則被告侵占之總金額為六千九百七十元（
    五千六百四十元加上一千三百三十元），起訴書上記載之十
    五萬三千四百零八元，欠缺計算依據，實難採信，應以本院
    上開認定為準。又告訴人在本案犯罪期間以外，另以編號
    E-087、E-089號機台自裝機日起實際正常運作之天數，推算
    被告之侵占金額，惟查，告訴人除了九十三年一月二日至同
    年月十二日之該段期間外，並未提出其餘時間被告亦有侵占
    犯行之證據，是自難認被告於犯罪事實欄所載時間之外，亦
    有業務侵占犯行。
  (八)綜上，本件事證明確，被告犯行堪以認定，應依法論科。
貳、法律適用部分：
一、查被告犯罪後，刑法部分條文業於九十四年一月七日修正，
    九十四年二月二日公布，於九十五年七月一日施行。按行為
    後法律有變更者，適用行為時之法律，但行為後之法律有利
    於行為人者，適用最有利於行為人之法律，現行刑法第二條
    第一項訂有明文。此條規定乃與刑法第一條罪刑法定主義契
    合，而貫徹法律禁止溯及既往原則，係規範行為後法律變更
    所生新舊法律比較適用之準據法，是刑法第二條本身雖經修
    正，但刑法第二條既屬適用法律之準據法，本身尚無比較新
    舊法之問題，應一律適用裁判時之現行刑法第二條規定以決
    定適用之刑罰法律，先予辨明。又本次刑法修正之比較新舊
    法，應就罪刑有關之共犯、未遂犯、想像競合犯、牽連犯、
    連續犯、結合犯，以及累犯加重、自首減輕暨其他法定加減
    原因（如身分加減）與加減例等一切情形，綜其全部罪刑之
    結果而為比較，最高法院九十五年五月二十三日著有九十五
    年度第八次刑庭會議決議可資參照。經查：
  (一)刑法第二百十六條、第二百十五條行使業務上登載不實文書
    罪，其法定刑為三年以下有期徒刑、拘役或五百元以下罰金
    ，同法第三百三十六條第二項業務侵占罪，其法定刑為六月
    以上五年以下有期徒刑，得併科三千元以下罰金，均規定有
    罰金刑。而修正後刑法施行法增訂第一條之一規定：「中華
    民國九十四年一月七日刑法修正施行後，刑法分則編所定罰
    金之貨幣單位為新臺幣。九十四年一月七日刑法修正時，刑
    法分則編未修正之條文定有罰金者，自九十四年一月七日刑
    法修正施行後，就其所定數額提高為三十倍。但七十二年六
    月二十六日至九十四年一月七日新增或修正之條文，就其所
    定數額提高為三倍」，與罰金罰鍰提高標準條例第一條，因
    所規定之罰金最高額度相同，並無輕重之分，故非刑罰法令
    之變更，無刑法第二條第一項比較新舊法之適用，應逕適用
    裁判時之刑法施行法第一條之一（最高法院九十五年度第二
    十一次刑事庭會議決議參照）。另刑法第三十三條第五款修
    正為：「主刑之種類如下：五、罰金：新臺幣一千元以上，
    以百元計算之」；與被告行為時之刑罰法律，即罰金罰鍰提
    高標準條例第一條前段規定之提高倍數十倍及修正前刑法第
    三十三條第五款規定之罰金最低額一元相比較，新舊法關於
    上開二罪所得併科罰金之最高額並無不同規定，然新法將上
    開二罪所得科處之罰金最低額提高為一千元，因此，比較上
    述修正前、後之刑罰法律，自以被告行為時之刑法第三十三
    條第五款規定較有利於被告。
  (二)刑法第五十六條連續犯之規定，業經修正刪除，此刪除雖非
    犯罪構成要件之變更，但顯已影響行為人刑罰之法律效果，
    自屬法律有變更，應依新法第二條第一項規定為新舊法之比
    較（最高法院九十五年第八次刑事庭會議決議參照）。新法
    修正施行後，被告數次行使變造私文書、行使業務上登載不
    實文書、業務侵占之犯行，即須分論併罰，是比較新舊法之
    結果，應適用較有利於被告之行為時法律即修正前之刑法第
    五十六條規定，論以連續犯。
  (三)刑法第五十五條後段有關牽連犯之規定業已刪除，是於新法
    修正施行後，被告所犯之行使變造私文書罪、業務侵占罪，
    即須分論併罰，惟依修正前刑法，被告所為之上開二罪間，
    具有牽連犯之裁判上一罪關係，而應從一重分別論以業務侵
    占罪。比較新舊法之規定，修正後之刑法對於被告較為不利
    ，自應適用行為時即較有利於被告之法律。
  (四)綜上，本案應適用被告行為時之刑法相關規定，對被告較為
    有利。又關於想像競合犯部分，舊法第五十五條係規定：「
    一行為而觸犯數罪名，或犯一罪而其方法或其結果之行為犯
    他罪名者，從一重處斷」；新法則修正為：「一行為而觸犯
    數罪名者，從一重處斷。但不得科以較輕罪名所定最輕本刑
    以下之刑」。是新法仍保留想像競合犯之規定，僅在科刑上
    有所限制，屬法理之明文化，非屬法律之變更，無新舊法比
    較問題，應逕行適用裁判時法（最高法院九十五年度第八次
    刑事庭會議決議、九十五年度第二十一條刑事庭會議決議參
    照），附此敘明。
二、被告為告訴人公司之業務員，須每日填寫其業務上所職掌之
    銷收明細單、自動販賣機巡迴日報表，其變造列表單後，將
    不實數據填載於銷收明細單、自動販賣機巡迴日報表上，再
    繳回告訴人公司而行使之，將業務上所持有之飲料及自動販
    賣機販賣所得款項予以侵占入己，所為係犯刑法第二百十六
    條、第二百十條行使變造私文書罪、第二百十六條、第二百
    十五條行使業務上登載不實文書罪、第三百三十六條第二項
    業務侵占罪。被告變造私文書、業務上登載不實之低度行為
    ，為其行使之高度行為所吸收，均不另論罪。被告先後數次
    行使變造私文書、行使業務上登載不實文書、業務侵占之犯
    行，均時間緊接，所犯均係構成要件相同之罪名，顯係基於
    概括犯意反覆為之，應依修正前刑法第五十六條連續犯規定
    各以一罪論。被告係於每日下班後，將變造之列表單、登載
    不實之銷收明細表、自動販賣機巡迴日報表一併繳交予告訴
    人公司承辦人員，其以一行為觸犯行使變造私文書罪、行使
    業務上登載不實文書罪，為想像競合犯，依刑法第五十五條
    規定從一重論以行使變造私文書罪。被告變造列表單、將不
    實事項登載於銷收明細單、自動販賣機巡迴日報表上後據以
    行使之目的，係為了將應補入自動販賣機之飲料侵占入己，
    是其所犯行使變造私文書罪，與業務侵占罪，有方法結果、
    原因目的之牽連犯裁判上一罪關係，依修正前刑法第五十五
    條牽連犯規定從一重論以業務侵占罪。復按檢察官就犯罪事
    實一部起訴者，其效力及於全部，刑事訴訟法第二百六十七
    條定有明文。本件公訴人雖未就被告將不實事項登載於業務
    上所掌之銷收明細單、自動販賣機巡迴日報表再據以行使之
    犯行提起公訴，惟此部分犯行，與公訴人業已起訴經本院論
    罪之行使變造私文書罪、業務侵占罪分別具有想像競合犯、
    牽連犯之裁判上一罪關係，已如前述，自應為起訴效力所及
    ，本院於審理時亦已當庭諭知此部分犯行所犯法條，故本院
    就此部分自應一併加以審理裁判。爰審酌被告身為告訴人之
    業務員，竟未能克盡其責，而破壞其與公司間之信任關係，
    侵占告訴人財物，犯後猶飾詞卸責，未能坦認犯行，賠償告
    訴人損害，犯後態度不佳，兼衡其素行、智識程度、犯罪手
    段、目的、所得利益僅為六千九百七十元等一切情狀，量處
    如主文所示之刑。
據上論斷，應依刑事訴訟法第二百九十九條第一項前段，刑法第
二條第一項前段、第二百十六條、第二百十條、第二百十五條、
第三百三十六條第二項、第五十五條、修正前刑法第五十六條、
第五十五條後段，刑法施行法第一條之一，判決如主文。
本案經檢察官王鑫健到庭執行職務。
中    華    民    國    95    年    12    月    26    日
                      臺灣臺北地方法院刑事第一庭
                          審判長法  官  陳興邦
                                法  官  林春鈴
                                法  官  劉素如
以上正本證明與原本無異。
如不服本判決，應於判決送達後10日內向本院提出上訴狀（應抄
附繕本）。告訴人或被害人如對於本判決不服者，應具備理由請
求檢察官上訴，其上訴期間之計算係以檢察官收受判決正本之日
期為準。
                                書記官  劉甄庭
中    華    民    國    95    年    12    月    26    日


司法院資訊處製作；財團法人民間司法改革基金會備份。
